臺灣高等法院臺南分院刑事判決　　　　100年度上訴字第881號
上　訴　人
即　被　告　陳寶在
選任辯護人　劉志卿　律師
上列上訴人因違反槍砲彈藥刀械管制條例案件，不服臺灣雲林地
方法院99年度訴字第827號中華民國100年8月1日第一審判決（起
訴案號：臺灣雲林地方法院檢察署99年度偵字第3948號），提起
上訴，本院判決如下：
    主  文
上訴駁回。
    事  實
一、陳寶在明知可發射子彈具有殺傷力之改造手槍係槍砲彈藥刀
    械管制條例第4條第1項第1款所列管之槍砲，非經主管機關
    之許可，不得擅自持有，竟基於持有可發射子彈具有殺傷力
    改造手槍之犯意，於民國95、96年間某日，在雲林縣虎尾鎮
    某處，自真實姓名年籍不詳之成年人處，取得仿WALTHER廠
    PPK/S型半自動手槍製造之槍枝，換裝土造金屬槍管而成，
    可發射子彈具殺傷力之改造手槍1支（槍枝管制編號0000000
    000號，含彈匣1個）及不具殺傷力之非制式子彈10顆（其中
    4顆經被告自行試射完畢），而未經許可持有上開具殺傷力
    之改造手槍1支。而陳寶在因於99年7月30日零時許，在雲林
    縣虎尾鎮西雅圖卡拉OK，酒後與周慶霖（綽號「阿霖」）發
    生衝突，於99年8月7日凌晨1時許，在雲林縣虎尾鎮E2-PUB
    再度遇見周慶霖及多名友人到場，陳寶在與周慶霖互看一眼
    後，因認為周慶霖係在挑釁而心生不滿，乃攜帶上開改造手
    槍1支及所餘子彈6顆（本案扣得已擊發之彈殼3枚及未擊發
    之3顆子彈，該3顆子彈經試射鑑定後，均不具殺傷力），搭
    乘不知情之周智賢所駕駛車牌號碼1895-TM號自用小客車，
    前往雲林縣褒忠鄉○○村○○路38之1號周慶霖住所前，欲
    找周慶霖理論。陳寶在與周智賢於同日凌晨2時許抵達周慶
    霖住所，陳寶在下車後，見在場有周慶霖之多名友人，即另
    行基於持槍恐嚇危害安全之接續犯意，先對空鳴槍6次示威
    而擊發其中3發子彈，又因誤認至陽臺察看外面狀況之女子
    （周慶霖配偶張靜芬）為周慶霖之母親，而持槍指著張靜芬
    怒斥：「幹你娘，都是你兒子。」使得抱著小孩之張靜芬心
    生畏懼，趕緊蹲下，亦使剛停好車回到住處附近，聽到槍聲
    之周慶霖心生畏懼，趕緊跑往另一巷子從後門回到住處，致
    生危害於安全，並迨現場周慶霖之友人走避後，陳寶在乃與
    周智賢一起離去。嗣為警獲報至現場，扣得上述已擊發之彈
    殼3個、未擊發之子彈3顆，並循線獲悉對空鳴槍之人為陳寶
    在，陳寶在乃經警方策動，攜帶上開改造手槍1支投案，而
    查悉上情。
二、案經雲林縣警察局虎尾分局報告臺灣雲林地方法院檢察署檢
    察官偵查起訴。
    理  由
壹、證據能力部分：
一、按被告以外之人於審判外之言詞或書面陳述，除法律有規定
    者外，不得作為證據；惟被告以外之人於審判外之陳述，雖
    不符刑事訴訟法第159條之1至第159條之4規定得為證據之情
    形，而經當事人於審判程序同意作為證據，法院審酌該言詞
    陳述或書面陳述作成時之情況，認為適當者，亦得為證據，
    刑事訴訟法第159條第1項及第159條之5第1項分別定有明文
    。經查，本案除下述（二）內政部警政署刑事警察局（下稱
    刑事警察局）鑑定書經被告及其辯護人爭執不具證據能力外
    ，其餘具傳聞性質之審判外之言詞或書面陳述，業經被告、
    辯護人與檢察官於本院準備程序中明白表示同意有證據能力
    （見本院卷第46頁正反面），復經本院審酌該書面陳述作成
    時之情況，亦無不當之情形，依上開規定，應認具有證據能
    力，得作為本案證據使用。
二、被告之辯護人辯稱：扣案改造手槍之刑事警察局鑑定書及後
    續函文補充說明，都沒有詳細敘述何以不採取實射鑑定方式
    之原因，僅一再說明該槍枝擊發功能正常，關於有不平整之
    處，一開始於性能檢驗法時，並沒有看出來，後續函文之補
    充說明才載明確實有不平整之處，鑑定機關一開始進行性能
    檢驗法時，既沒有看出槍管裡有不平整的地方，後又承認槍
    管裡有異物，卻稱並不影響擊發功能，故認僅以目視方式，
    就鑑定認為該槍枝是否具有殺傷力，且未詳細敘述「性能檢
    驗法」之鑑定經過究係如何，何以未採取「實射鑑定法」，
    自不符合鑑定書法定記載事由之要求，不具有證據能力等語
    。惟按刑事訴訟法關於「鑑定」之規定，除選任自然人充當
    鑑定人外，另設有囑託機關鑑定制度。依同法第198條、第
    208條之規定，不論鑑定人或鑑定機關、團體，固均應由法
    院、審判長、受命法官或檢察官視具體個案之需要而為選任
    、囑託，並依第206條之規定，提出言詞或書面報告，始符
    合同法第159條第1項所定得作為證據之「法律有規定」之情
    形。否則所為之鑑定，仍屬傳聞證據。然於司法警察機關調
    查中之案件，為因應實務上，或因量大、或有急迫之現實需
    求，併例行性當然有鑑定之必要者，基於檢察一體原則，得
    由該管檢察長對於轄區內之案件，以事前概括選任鑑定人或
    囑託鑑定機關、團體之方式，俾便轄區內之司法警察官、司
    法警察對於調查中之此類案件，得即時送請先前已選任之鑑
    定人或囑託之鑑定機關、團體實施鑑定，以求時效（法務部
    92年9月1日法檢字第0920035083號函參照）。此種由檢察機
    關概括選任鑑定人或概括囑託鑑定機關、團體，再轉知司法
    警察官、司法警察於調查犯罪時參考辦理之作為，法無明文
    禁止，係為因應現行刑事訴訟法增訂傳聞法則及其例外規定
    之實務運作而為。此種由司法警察官、司法警察依檢察官所
    概括選任之鑑定人或囑託鑑定機關、團體所為之鑑定結果，
    與檢察官選任或囑託為鑑定者，性質上並無差異，同具有證
    據能力（最高法院96年度臺上字第2860號、第6842號判決參
    照）。經查：
  (一)本案扣案之彈殼3枚及子彈3顆經刑事警察局鑑定後，由該局
    所出具之99年10月12日刑鑑字第0990126743號鑑定書、99年
    11月10日刑鑑字第0990154213號函各1份，分別係司法警察
    送請前揭概括指定之機關及臺灣雲林地方法院檢察署檢察官
    囑託所為之鑑定，依據刑事訴訟法第159條之立法理由及同
    法第206條規定，且為檢察官、被告及其辯護人所不爭執者
    ，自均有證據能力。
  (二)本案扣案之改造手槍1支經刑事警察局鑑定後，由該局所出
    具之99年10月6日刑鑑字第0990126741號鑑定書、100年2月
    15日刑鑑字第1000013920號函暨槍枝殺傷力鑑定說明、100
    年3月9日刑鑑字第1000026571號函、100年5月23日刑鑑字第
    1000065488號函各1份，係司法警察送請前揭概括指定之機
    關及原審囑託進行鑑定所得之結果，並已分別載明其鑑驗方
    法為【檢視法、性能檢驗法】、鑑驗之結果為【送鑑手槍1
    支（槍枝管制編號0000000000號），認係改造手槍，由仿
    WALTHER廠PPK/S型半自動手槍製造之槍枝，換裝土造金屬槍
    管而成，擊發功能正常，可供擊發適用子彈使用，認具殺傷
    力。】復補充說明所謂「性能檢驗法」係實際操作檢測槍枝
    之機械結構與性能，例如槍管、滑套、轉輪等零件材質之檢
    視，滑套、扳機、擊錘及撞針等機械運作情形之檢驗；經實
    際操作檢測若其結構、功能完整良好，且擊發功能正常，即
    認該槍枝可供擊（引）發適用子彈、發射適用彈頭（丸）使
    用，即認具殺傷力。前揭手槍經依『性能檢驗法』鑑定後，
    認其結構、功能完整良好，且擊發功能正常，即認在裝填適
    用子彈（即裝填適當底火、火藥即金屬彈丸等），使成為適
    合前揭槍枝擊發之情形下，在適當距離下彈頭最具威力之發
    射動能，均可達20焦耳/平方公里以上，足以穿入人體皮肉
    層，而據以認定前揭槍枝具殺傷力，考量正確、合法及安全
    等原則，已無需再以『動能測試法』實際進行試射之必要。
    」並檢附「槍枝殺傷力鑑定說明」在卷可資佐證；另補充敘
    明：【經檢視扣案槍枝（槍枝管制編號0000000000號）之槍
    管，於彈室前端與金屬襯管間，雖有不平整之處，惟並未明
    顯突出，致影響槍枝之發射功能。】【所謂『適用子彈』係
    指可供扣案槍枝裝填（口徑、大小必須與槍管彈室相符者）
    、擊發（底火敏感度相當者）、發射（彈頭口徑、大小與槍
    管相符且子彈爆壓與槍管相當者）之子彈。扣案槍枝前經操
    作實際檢測其結果，功能完整良好，雖彈室前端與金屬襯管
    間有不平整之處，惟不影響槍枝之發射功能，意即槍枝於裝
    填適用子彈時，擊發子彈不會發生膛炸，爰此，本局認該槍
    枝仍可供擊發適用子彈、發射適用彈頭（丸）使用，而認具
    殺傷力。】綜上，應認上開鑑定書及補充說明之記載，符合
    鑑定報告之法定記載要件，揆諸前揭說明，自屬「法律規定
    」得為證據者，均具有證據能力，得作為本案證據使用，合
    先敘明。
貳、實體部分：
一、認定犯罪事實所依憑之證據及理由：
  (一)訊據被告陳寶在固坦承於上開時間，取得上開改造手槍1支
    、子彈10顆，其中4顆子彈先行試射完畢。復於99年8月7日
    凌晨2時許，持上開改造手槍1支及剩餘之子彈6顆，搭乘不
    知情之周智賢所駕駛上開車輛，至雲林縣褒忠鄉○○村○○
    路38之1號周慶霖住所前，對空鳴槍之事實。惟矢口否認有
    何持有可發射子彈具有殺傷力改造手槍之犯行，辯稱：上開
    改造手槍係受「阿嘉」之託寄藏，伊取得後曾經對空試射過
    ，發現射擊1顆子彈會砰一聲，子彈就會卡在槍管裡面，要
    將槍枝拉開敲一敲才會掉出來，此時下1顆已上膛的子彈也
    會隨著掉下來，當時一共重覆2次這樣的動作，亦即總共射
    擊2次，掉出2顆卡住的彈頭及2顆未擊發之子彈，所以這支
    改造手槍應不具有殺傷力云云。被告之辯護人辯護稱：被告
    係受綽號「阿嘉」之男子委託寄藏上開改造手槍及子彈10顆
    ，當時「阿嘉」告訴被告該槍枝改造槍管有瑕疵，無法擊發
    子彈，沒有殺傷力，子彈沒有裝填火藥，僅有底火，拉動扳
    機後，撞針撞擊子彈底火時會有類似擊發子彈之爆炸聲響，
    可以嚇唬尋仇滋事之人，以假亂真，被告曾試射上開改造手
    槍，發現該槍枝在拉動扳機後，擊錘雖可以正常發動撞針，
    但撞針撞擊子彈底火後，子彈之彈殼與彈頭分離，彈殼彈出
    落地，彈頭並未射出，而卡在槍膛內，必須拉開槍膛才可將
    彈頭抖出，此際下1顆已從彈匣引出上膛之子彈，亦會隨之
    掉落；而被告敘述其之前試射扣案改造手槍之經過，與警察
    在現場採證取得3枚彈殼及3顆完整子彈是符合的，而被告已
    隨手撿拾其中2顆彈頭後駕車離去；且被告曾在拆卸上開改
    造手槍後，發現槍管裡有一米粒狀大小之異物，即可能因此
    造成子彈無法順利擊發，而槍管既有此瑕疵，連不具有殺傷
    力之子彈都無法順利擊發，倘以威力較強之制式子彈或已裝
    填火藥之改造子彈供擊發，極有可能因槍管內有異物發生膛
    炸，自應認不具有殺傷力，鑑定報告及補充說明與實際狀況
    不符；且若實射會有膛炸之風險，表示該槍枝不具有殺傷力
    等語。經查：
  1.就未經許可持有可發射子彈具殺傷力之改造手槍部分：
  (1)扣案之槍枝1支經送刑事警察局依檢視法、性能檢驗法鑑定
    結果為：【送鑑手槍1支（槍枝管制編號0000000000號），
    認係改造手槍，由仿WALTHER廠PPK/S型半自動手槍製造之槍
    枝，換裝土造金屬槍管而成，擊發功能正常，可供擊發適用
    子彈使用，認具殺傷力。】復補充說明：【經檢視扣案槍枝
    （管制編號0000000000號）之槍管，於彈室前端與金屬襯管
    間，雖有不平整之處，惟並未明顯突出，致影響槍枝之發射
    功能。】【所謂『適用子彈』係指可供扣案槍枝裝填（口徑
    、大小必須與槍管彈室相符者）、擊發（底火敏感度相當者
    ）、發射（彈頭口徑、大小與槍管相符且子彈爆壓與槍管相
    當者）之子彈。扣案槍枝前經參作實際檢測其結果，功能完
    整良好，雖彈室前端與金屬襯管間有不平整之處，惟不影響
    槍枝之發射功能，意即槍枝於裝填適用子彈時，擊發子彈不
    會發生膛炸，爰此，本局認該槍枝仍可供擊發適用子彈、發
    射適用彈頭（丸）使用，而認具殺傷力。】有該局所出具之
    99年10月6日刑鑑字第0990126741號鑑定書、100年3月9日刑
    鑑字第1000026571號函、100年5月23日刑鑑字第1000065488
    號函各1份在卷可憑（見偵卷第33頁；原審卷第61、113頁）
    ，復有扣押物品目錄表1份、扣案之槍枝1支及槍枝照片4張
    附卷可稽（見警卷第20至24頁；偵卷第34頁）。另酌以被告
    於本案對空鳴槍時，扣動上開槍枝之扳機後，可將其中3顆
    子彈之彈頭與彈殼分離等情，為被告所不爭執，復有現場圖
    （見偵卷第29頁）1紙在卷可參，又被告對空鳴槍時發出似
    鞭炮聲之聲響，業據證人即被害人張靜芬、周慶霖於偵查中
    證述明確（見偵卷第23頁），自應認被告於99年8月7日已擊
    發上開3顆子彈，均足資佐證上開改造手槍若有適用之子彈
    ，發射性能並無問題，堪認上開扣案槍枝1枝具有殺傷力無
    訛。
  (2)再者，被告先於99年8月9日警詢時供陳：伊當天是要去「阿
    霖」（即周慶霖）家找他們理論，當時是由周智賢開車載伊
    到現場，到場看到有很多部自用小客車，有很多人在「阿霖
    」家門口，下車時就看到很多人往伊和周智賢之方向衝過來
    ，伊見情況不妙就持槍對空射擊，當時伊先擊發2槍，之後3
    顆子彈沒有擊發，伊退彈以後再對天空擊發1槍，開完槍以
    後，對方就一哄而散；伊沒有其他槍彈了，子彈當天都已擊
    發或退彈掉在現場；當天因看到周慶霖他們有10幾個人到
    E2-PUB，伊和周智賢只有2個人，擔心他們人多，才會一時
    衝動回家取槍以防身，然後攜帶至周慶霖家，準備找他們理
    論等語（見警卷第2至4頁）。復於同日檢察官訊問時供稱：
    當天伊和周智賢到周慶霖住處，看到一群人衝過來要對付伊
    ，伊就對空鳴兩槍，都有擊發，擊發以後，對方就跑掉了等
    語（見偵卷第7頁）。嗣稱：扣案之槍枝1支、彈殼3枚及子
    彈3顆皆為伊所持有，伊擊發3槍，所以有彈殼3枚，剩下子
    彈3顆等語（見偵卷第8頁）。又於原審100年1月4日翻異其
    詞辯稱如前（見原審卷第26頁），並由辯護人為其辯護稱同
    前（見原審卷第27、30頁），然按：就上開槍枝射擊子彈之
    狀況，即有無擊發子彈、為何現場掉落未擊發之子彈一節，
    前後說詞不一，誠屬有疑。又苟被告所供陳扣案槍枝射擊子
    彈後之狀況為真，則每次對空鳴槍所餘彈殼處，附近應有一
    為敲出卡住彈頭而隨之掉落之子彈，經比對現場圖所示扣案
    彈殼、子彈之相對位置，其中2枚彈殼係在停放靠被害人周
    慶霖門口馬路側之車輛（車牌號碼7853-UA號）旁尋獲，該
    車之擋風玻璃上亦尋獲1顆子彈，另1顆彈殼在被害人周慶霖
    門口馬路對側尋獲，其餘2顆子彈則在附近與被告門口馬路
    交岔之另一條馬路上尋獲，實與被告辯解之狀況不吻合。況
    且，依被告於警詢及偵查中之供詞，其攜帶扣案之槍枝係作
    為防身之用，苟若上開扣案槍枝不能作為攻擊、殺傷尋仇之
    人所用，何以被告會認為上開槍枝具有防身功能，又豈會欲
    與周智賢2人單槍匹馬前往周慶霖住處理論前，特地回家攜
    帶扣案之槍枝，見周慶霖住處門口停放多部車輛及有很多人
    ，與其等之人數不對等之情形下，仍執意下車，下車後看到
    很多人往伊和周智賢方向衝過來時，未選擇趕緊返回車輛並
    離去，而係以開槍方式示警，足徵被告事後改變之辯詞：伊
    經試射結果，認為「阿嘉」所述扣案槍枝根本不具有殺傷力
    ，僅有類似擊發子彈之爆炸聲響，可嚇阻尋仇滋事之人，以
    假亂真等語，委無足採，從而，應認被告知悉上開扣案槍枝
    具有殺傷力甚明。
  (3)被告及其辯護人固質疑上開鑑定報告及補充說明，有關槍枝
    具有殺傷力之鑑定結果，亦即質疑刑事警察局以「性能檢驗
    法」鑑定上開槍枝殺傷力之證明力。然按槍枝係以發射子彈
    為主要功能，其殺傷力之鑑定，非必以實際試射為唯一之鑑
    驗方法，如依性能檢驗法實際操作送鑑槍枝之機械結構與功
    能，經檢測後認其結構完整，且擊發功能良好正常，可供擊
    發適用子彈使用，而為具殺傷力之研判，茍非其鑑定有未盡
    確實或欠缺完備情事，即不得以未經實彈射擊鑑測，遽認其
    鑑定結果為不可採取（最高法院99年度臺上字第3124號、第
    4212號判決意旨參照）。
  (4)被告及其辯護人於本院審理中，聲請本院將前開槍枝再依實
    射法之鑑定方式送請法務部調查局（下稱調查局）鑑定，經
    本院就被告所質疑之處送請調查局鑑定結果，認為：一、經
    取6㎜金屬球鋼珠（彈丸）試射結果，若發射彈丸於通過弧
    狀突出金屬位置時，不排除會與弧狀突出金屬碰撞接觸，故
    送鑑槍枝欲排除發射彈丸與弧狀突出金屬碰撞接觸風險，唯
    有依槍管內部特殊現狀考量，以子彈頸部能伸入令彈丸超出
    弧狀突出金屬部位之土造子彈(特殊子彈)，彈丸發射不受干
    擾。二、取直徑5㎜（長17.5㎝、重2.78g）竹筷自槍口端置
    入方式試射，竹筷能順利伸入抵觸撞針孔位置，竹筷射出槍
    管后距槍口1公尺以上；經操作槍枝機械性能良好，撞針力
    道足。三、送鑑槍枝由於已換裝可藉爆炸推力發射彈丸之土
    造槍管，依其材質結構強度及整體機械性能現狀，認足以承
    擔發射於近距離具殺傷力之土造子彈（見本院卷第60頁）。
    於審理中復據鑑驗人員鄭如龍來院證稱：【（辯護人問：本
    件扣案之改造手槍是否你負責鑑定？）是。】【（辯護人問
    ：本件手槍槍管口徑是多少？）大約8釐米。】【（辯護人
    問：鑑定報告中提到「槍管內部貫通情形與槍管口徑不符」
    是指何意？）槍管後端貫通口徑小於槍管口徑，槍管底部彈
    室有貫通圓孔之口徑小於槍管口徑。】【（辯護人問：槍管
    頭尾都是8釐米，但是連結槍管部位是小於8釐米？）是。應
    該說彈室是8釐米，但彈室與槍管連結部分是小於8釐米。】
    【（辯護人問：也就是這支槍頭尾都是8釐米，但在槍管與
    彈室連結處有金屬突出物，是否如此？）它有突出一部分。
    】【（辯護人問：若以8釐米的子彈裝入彈匣有無可能從彈
    室進入到槍管？）原則上可以。】【（辯護人問：原則上可
    以是如何可以通過？）就是可以通過彈丸的口徑。】【（辯
    護人問：8釐米的子彈如何通過？）8釐米的子彈不行通過，
    只有小於8釐米的子彈可以，只要適合圓孔的子彈都可以。
    】【（辯護人問：這個圓孔的口徑是多少？）大約是6釐米
    ，但有突出一點點，所以不是很圓，我們以5釐米的竹筷伸
    入，撞針可以直接把竹筷打出。】【（辯護人問：鑑定報告
    提到若以直徑6釐米的竹筷自槍口端置入則受阻於弧狀突出
    金屬位置，所以是否6釐米的子彈也無法從彈室進入槍管？
    ）我用6釐米的鋼珠測試可以通過，但無法走直線，而是繞
    彎。】【（辯護人問：若6釐米的「子彈」可否通過彈室連
    結槍管？）可能會通過，但有風險。】【（辯護人問：另鑑
    定報告提到所謂「特殊子彈」是指何形狀才可以避免接觸的
    風險？）就是遷就突出物的地方。】【（辯護人問：可否舉
    例子彈頸部如何可以超出突出物的形狀？）一般子彈彈丸是
    在中間，但若將彈丸位置修在下面，就可以通過。】【（辯
    護人問：可否當庭畫圖表示。）審判長諭請證人當庭繪製圖
    示附卷（見本院卷第90、98頁）。】【（辯護人問：你的意
    思是彈頭部分不是作成圓形，而作成配合突出物的凹陷才可
    以通過？）只要避開突出物或是頂過去突出物就可以通過。
    】【（辯護人問：特殊造型的子彈，從彈室進入槍管時，是
    否有可能避開突出物後剛好掉到槍管的位置？）應該是可以
    對準通過。若子彈之鋼珠可以做到頂到突出物，就可以頂過
    去進而通過，另若改成4點5就很好過去了。】【（辯護人問
    ：若8釐米的槍管置入6釐米的子彈或是4點5的子彈是否可以
    發射？）可以發射。】【（辯護人問：撞針如何撞到正確的
    位置？）撞針沒有影響，撞針是打擊子彈的底部。】【（辯
    護人問：這樣是否有殺傷力？）有殺傷力。】【（辯護人問
    ：一般制式的手槍是否有來福線？）是。】【（辯護人問：
    來福線的目的為何？）輔助彈丸的威力及準確度。】【（辯
    護人問：改造手槍沒有來福線所以彈丸的威力是否低於制式
    手槍？）不一定。】【（辯護人問：若8釐米的槍管置入6釐
    米子彈，是否準確度極差？）我不能確定。】【（辯護人問
    ：本件扣案槍枝若將8釐米的子彈放入彈匣不能發射的情況
    是否會有膛炸或卡彈的危險？）要看子彈的威力，若子彈的
    威力很大藥量很足，這支槍管的材質結構無法承受就會爆炸
    。】【（辯護人問：若子彈威力比較小是否可能會卡彈？）
    這與卡彈沒有關係。】【（辯護人問：就是無法射出？）本
    件是改造槍枝，如果是制式子彈是絕對無法發射，只有發射
    土造子彈，遷就槍的功能結構，這把槍的殺傷威力，實務上
    評估，如果發射鋼珠，其殺傷威力在每平方公分20到40焦耳
    之間，其殺傷力不強。】【（辯護人問：沒有火藥的情況也
    是嗎？）沒有火藥就不能發射。】【（辯護人問：你的意思
    是若有底火沒有火藥，根本無法發射；若有一點火藥，但威
    力不夠大，就有可能卡在裡面？）威力的大小程度不好講，
    重點是這把槍的材質結構足以發射具有殺傷力的土造子彈。
    】【（辯護人問：你剛才說放入鋼珠有每平方公分20到40焦
    耳，這是如何測出？）依據過去試射的實務經驗，我們以6
    釐米的鋼珠或4點5的鋼珠測試，我們認為改造手槍可以承受
    每平方公分20到40焦耳低威力的子彈發射，再大的話，就有
    風險，容易壞。】【（辯護人問：槍管可以承受是指槍管的
    材質可以承受每平方公分20到40焦耳的威力？）是。】【（
    辯護人問：槍管的材質足夠但若槍管的形狀無法通過8釐米
    的子彈，你們還會認為這支槍有殺傷力嗎？）槍枝的槍管是
    貫通的，若有8釐米的鋼珠從槍管前端置入，未放置火藥，
    一樣可以把該8釐米的鋼珠射出。】【（辯護人問：該殺傷
    力是否達到最低底限？）判斷上是可以。】【（辯護人問：
    是否有過8釐米的槍管配合6釐米的子彈發射過？）我們鑑定
    時經常這樣做。如果是土造槍枝，我們會做出6釐米的土造
    子彈發射。】【（辯護人問：你們會測量是否可發射，是否
    會測量準確度？）我們會近距離試射，判斷是否有殺傷力。
    】【（辯護人問：近距離是否2、3公尺之內有殺傷力，但超
    過2、3公尺之後就沒有殺傷力？）若是土造槍枝2、3公尺之
    內一定有殺傷力，超過之後，準確度不夠，威力也減弱了。
    】【（檢察官問：子彈只要小於6釐米就可以通過？）是。
    】【（檢察官問：小於6釐米的子彈與特殊造型的子彈，在
    土造技術是否很難？）製造該子彈並不困難。】【（檢察官
    問：這把槍所有功能是否都是完整？）是。】等語（見本院
    卷第89至92頁）。
  (5)再者，槍枝鑑定事涉專業，刑事警察局係槍枝鑑驗專業機關
    ，具有相當之公信力，該鑑定機關之鑑驗人員，依其以往鑑
    定所累積之經驗，採取「檢視法」、「性能檢測法」，就送
    鑑定之槍枝實際操作進行檢測，研判其結構、功能是否完整
    ，其所得之結論，顯非以推測、擬制之方式為之。復經送調
    查局以鋼珠及竹筷試射結果，仍認具在殺傷力，並有鑑定人
    鄭如龍來院證述說明如前。據此，該槍具有殺傷力，業經刑
    事警察局及調查局鑑定人員本於專業知識經驗所為之判斷，
    並於上開鑑定書及補充說明內詳敘鑑定經過、認定依據，以
    及採用性能檢驗法及以鋼珠、竹筷試射，其所採用鑑定方法
    及鑑定之推論過程，自符合專業鑑定要求，應屬可採。
  (6)關於上開改造手槍之來源，被告雖供稱係於95年、96年間，
    受「阿嘉」之託寄藏上開改造手槍1支，惟按槍砲彈藥刀械
    管制條例所稱「持有」，指就槍械執持占有而言。行為人主
    觀上須對槍械有執持占有之意思，客觀上有足以顯示實現其
    占有物上權利之行為，亦即必須行為人對該物有支配之意思
    ，並實際上已將之移入自己事實上得為支配之狀態，始足當
    之；槍砲彈藥刀械管制條例係將「持有」與「寄藏」為分別
    之處罰規定，而寄藏與持有，均係將物置於自己實力支配之
    下，僅寄藏必先有他人之持有行為，而後始為之受「寄」代
    「藏」而已。故寄藏之受人委託代為保管，其保管之本身，
    亦屬持有。不過，此之持有係受寄之當然結果，故法律上宜
    僅就寄藏行為為包括之評價，不應另就持有行為予以論罪。
    寄藏與持有之界限，應以持有即實力支配係為他人或為自己
    而占有管領為判別準據，寄藏之犯罪，於受人委託代為保管
    而持有之際，即已成立，不以另有完成藏匿行為為必要，其
    犯罪之完結繼續至寄藏行為終了時止（最高法院95年度臺上
    字第3978號、98年度臺上字第854號判決意旨參照）。依被
    告前揭供述，被告取得上開改造手槍及子彈後不久，即自行
    加以試射，又於99年8月7日攜帶前往周慶霖住處對空鳴槍，
    參以被告於95年、96年間取得上開槍枝之占有，時間經過已
    約有4、5年之久，被告卻始終持有上開改造手槍，未積極尋
    求歸還或依法處置，是以應認被告持有即實力支配係為自己
    占有管領，而非受姓名年籍資料不詳之友人「阿嘉」之託寄
    藏，而為他人占有明確。
  (7)綜上，被告持有可發射子彈具有殺傷力之改造手槍1支（槍
    枝管制編號0000000000號，含彈匣1個）之犯行，堪予認定
    。
  2.就恐嚇危害安全部分：
  (1)被告有在被害人張靜芬、周慶霖住處前對空鳴槍之事實，除
    有被告前揭自白外，核與證人周智賢於偵查中證述：伊開車
    搭載陳寶在到雲林縣褒忠鄉周慶霖住處後，陳寶在叫伊將車
    停在周慶霖住處門口附近，停車以後，陳寶在下車，伊有看
    到陳寶在開槍，也有聽到槍聲，但沒有聽清楚陳寶在一共開
    幾槍等情節吻合，堪以採信。
  (2)被告雖否認持槍指著被害人張靜芬罵「幹你娘，都是你兒子
    」等語，辯護人並為其辯護稱：被害人張靜芬一開始感到害
    怕的對象是手持東西罵三字經之人，該人並非被告等語。然
    據證人即被害人周慶霖於偵查中具結證稱：99年8月7日伊從
    外面回到家門口，看到有人在伊家門口的馬路中間，見苗頭
    不對，車停好後趕緊打開車門往反方向跑，然後聽到放鞭炮
    的聲音，有好幾響，至於幾響不確定，之後才繞從家後門回
    家；沒有看到誰開槍，但有問妻子張靜芬，妻子說在2樓有
    看到對方，伊就問說那個人是不是短髮單眼皮，妻子說是，
    伊乃告訴警察該人可能是這段期間與伊有糾紛的陳寶在，聽
    到的鞭炮聲疑似是槍聲等語（見偵卷第23、24頁）。復於原
    審審理時具結證陳：當天伊剛在外面烤完肉，順便去買啤酒
    回家，剛好快要到家，除了前面停在伊家門口一輛朋友的車
    ，還看到1台不認識的車，又前面那台車的朋友，打電話給
    伊說：「快走、你快走」，因伊剛剛停好車，趕緊就跑從旁
    邊的巷子回家，此過程中有聽到類似鞭炮聲，從伊家方向傳
    出來，心想這麼晚了，應該沒有人在放鞭炮，當時懷疑是槍
    聲，而感到害怕等語綦詳（見原審卷第147至150頁）。另證
    人即被害人張靜芬於偵查中具結證稱：99年8月7日伊先聽到
    2聲鞭炮聲，就衝出去2樓陽臺，又連續聽到好幾聲鞭炮聲，
    到陽台以後，看到家門前之馬路中間有人對著伊開罵說「都
    是妳兒子」；伊不認識陳寶在，不知道持槍之人、對伊開罵
    之人是不是陳寶在等語（見偵卷第23頁），及於原審審理時
    具結證陳：99年8月7日凌晨2時許，在房間有聽到類似放鞭
    炮的聲音，聽到聲音後伊乃抱著小孩到陽臺察看，看到一名
    男子，手上有拿東西，指著伊罵三字經說：「幹你娘，都是
    你兒子。」伊想說對方可能以為自己是周慶霖的媽媽；當時
    已經半夜，有這樣的狀況會害怕，因為太緊張直接蹲下，看
    不清楚對方的臉，也不知道對方拿著什麼對著伊，但害怕可
    能會威脅到自己；罵伊三字經與手上拿東西之人為同一人等
    語明確（見原審卷第142頁反面至第146頁反面）；參以被告
    自陳：到場只有伊與周智賢2人，伊為持槍之人。是被害人
    張靜芬雖無法指出對空鳴槍之人、持槍指著伊喝斥之人就是
    被告，此乃被害人張靜芬並不認識被告，當時又無法看清楚
    對方之長相，並非確認不是被告。且綜觀上情，應認被告除
    了鳴槍示警外，亦為持槍指著被害人張靜芬喝斥「幹你娘，
    都是你兒子」之行為，且上開行為均已造成被害人張靜芬、
    周慶霖心生畏懼無訛。
  (3)被告於99年8月7日對空鳴槍即就上開改造手槍扣扳機之次數
    ，於原審審理時經審判長確認後，供陳：（問：總共按了幾
    次）總共按了6次；（問：擊發幾次？）有3顆無法擊發等語
    明確（見原審卷第151頁反面），參以本案扣案之彈殼及子
    彈數量，足徵被告實係射擊6次，而僅擊發其中3顆子彈，致
    使彈殼與彈頭分離，未擊發其中3顆子彈，並遺留在現場甚
    明。
  (4)再按所謂「加害」，不以主觀上真有加害之意為必要，亦不
    以客觀上果有加害之事實為要件，本案被告既係以持槍對空
    鳴槍之嚇阻方式，造成被害人張靜芬、周慶霖心生畏懼，並
    以持槍指著被害人張靜芬喝斥之方式，造成被害人張靜芬心
    生畏懼，實已無解免恐嚇危害安全罪責任之餘地。
  (5)綜上，被告前揭恐嚇危害安全之犯行，堪予認定。
  (二)綜上所述，被告前揭所辯，應屬臨訟卸責之詞，無足可採。
    本案事證明確，被告上開犯行，均堪認定，應依法論科。
二、論罪科刑之理由：
  (一)新舊法比較：按持有槍砲之行為為長時間之繼續，乃行為之
    繼續而非狀態之繼續，故如未受允准，持有槍砲而無正當理
    由之行為持續長時間，於終止寄藏、持有行為前，均在其犯
    罪行為實施中。其間法律縱有變更，其行為既繼續實施至新
    法施行以後，即與犯罪後法律有變更之情形不同，不生新舊
    法比較適用之問題（最高法院75年度臺上字第3370號判決意
    旨參照）。查刑法於94年2月2日修正公布、於95年7月1日施
    行，是被告非法持有上開改造手槍之犯行，應以被告於99年
    8月9日帶槍投案時終了完結，其持有改造手槍之行為既繼續
    實施至刑法分別修正施行後，依刑法第11條前段規定，適用
    其行為終止時現行刑法之相關規定，而無新舊法比較問題。
  (二)按可發射金屬或子彈具有殺傷力之改造手槍，係屬槍砲彈藥
    刀械管制條例第4條第1項第1款所列管之物。又按刑法上所
    謂之「恐嚇」，固係指以危害通知他人，使該人主觀上生畏
    怖心之行為，然此危害之通知，並非僅限於「將來」，其於
    「現時」以危害相加者，亦應包括在內。因之，恐嚇之手段
    ，並無限制，其以「言語」、「文字」為之者無論矣，即使
    出之以「強暴」、「脅迫」，倘被害人尚有相當之意思自由
    ，而在社會一般通念上，猶未達於不能抗拒之程度者，仍屬
    本罪所謂「恐嚇」之範疇。至於危害通知之方法，亦無限制
    ，無論明示之言語、文字、動作或暗示之危害行為，苟已足
    使對方理解其意義之所在，並足以影響其意思之決定與行動
    自由者均屬之；再恐嚇罪之成立並不以行為人真有加害之意
    為必要，而被害人是否心生畏懼，亦應本於社會客觀經驗法
    則以為判斷基準。
  (三)核被告所為，係違反槍砲彈藥刀械管制條例第8條第4項之未
    經許可持有可發射子彈具有殺傷力之改造手槍罪及刑法第30
    5條之恐嚇危害安全罪。就刑法第305條恐嚇危害安全罪部分
    ，起訴書雖漏未記載該條文，惟起訴書之犯罪事實既已敘及
    「嗣陳寶在於99年8月7日凌晨2時許，攜帶上述手槍1枝及子
    彈6顆，搭乘不知情之周智賢所駕駛汽車，前往雲林縣褒忠
    鄉○○村○○路38之1號即周慶霖住所前，於下車後對空連
    開6槍示威，擊發第1、2、6顆子彈，未擊發第3、4、5顆子
    彈，隨後揚長而去。」並經公訴人於原審審理當庭補充起訴
    法條，自得併予審理，附此敘明。被告自95年、96年間某日
    起至99年8月9日帶槍投案為止，持有上開扣案改造手槍1支
    之行為，為繼續犯。又被告先後對空鳴槍6次，擊發其中3發
    子彈恐嚇被害人2人，以及拿槍對著被害人張靜芬喝斥所為
    之數恐嚇危害安全犯行，時間、空間均密接，侵害同一之法
    益，係基於同一恐嚇危害安全犯意下之接續行為，為接續犯
    ，僅各論以一罪。被告前揭對空鳴槍恐嚇被害人張靜芬、周
    慶霖，致渠等心生畏懼而危害於生命、身體之安全，係以一
    行為同時恐嚇2人，為同種類想像競合犯，應從一重之恐嚇
    危害安全罪處斷。再按未經許可持有槍枝罪，其持有之繼續
    為行為之繼續，至持有行為終了時，均論以一罪，不得割裂
    。若持有之後以之犯他罪，兩罪間之關係，端視其開始持有
    之原因、動機或目的為斷。如於非法持有槍枝行為繼續中另
    起意犯罪，應以數罪併罰論處；若行為人為犯特定罪之目的
    而持有槍枝，雖其持有槍枝之時間、地點與目的所犯特定罪
    之時間、地點，在自然意義上非完全一致，然就事件整體過
    程予以客觀觀察後，苟形式上獨立之行為，彼此之間具有全
    部或一部不可割之一致性或事理上之關聯性，且犯罪目的單
    一，依一般社會通念，認應評價為一行為，自應適用想像競
    合犯之規定論以一罪，方符合刑罰公平原則（最高法院99年
    度臺上字第1484號、第4123號判決意旨參照）。準此，被告
    係在非法持有改造槍枝1支之行為繼續中，另行起意犯恐嚇
    危害安全罪，所犯上開2罪間，犯罪各別，行為互殊，應予
    分論併罰。
  (四)本案被告經警方策動帶槍投案前，承辦警察從現場蒐證，扣
    得彈殼及子彈，以及被害人周慶霖曾告訴警察：開槍之人可
    能是這段期間與伊有糾紛的陳寶在等語，應已可發覺本案之
    犯罪事實及犯罪之人，而不符合自首之要件，附此敘明。
三、從而原審以被告罪證明確，依槍砲彈藥刀械管制條例第8條
    第4項，刑法第11條前段、刑法第305條、第42條第3項前段
    、第55條、第51條第5款、第38條第1項第1款，刑法施行法
    第1條之1第1項、第2項前段等規定論罪，並審酌被告並無前
    科，然其明知持有具殺傷力之槍枝係違法行為，竟持有之，
    欠缺守法觀念，且持有達4、5年，期間非短，縱其自稱持有
    期間並無持以犯案，但對於人身安全、社會治安具有一定程
    度之潛在危險；另被告僅因與被害人周慶霖間發生衝突，即
    持上開改造手槍至被害人周慶霖、張靜芬住處對空擊發鳴槍
    ，並持槍指著周慶霖之妻張靜芬嚇稱：「幹你娘，都是妳兒
    子」等語，恐嚇被害人張靜芬、周慶霖致生危害於安全，亦
    值非難；兼衡酌被告犯後雖持上開改造手槍1支向警員投案
    ，但僅坦認對空鳴槍之行為，否認持有具殺傷力改造手槍之
    犯後態度，暨其自陳入監前從事殯葬業，有父母、哥哥及已
    出嫁姐姐之家庭狀況等一切情狀，分別量處持有改造手槍罪
    部分，處有期徒刑3年6月，併科罰金新臺幣20萬元，罰金如
    易服勞役，以新臺幣1千元折算1日；恐嚇危害安全罪部分，
    處有期徒刑7月。並說明(一)被告所持有之改造手槍1支（槍枝
    管制編號：0000000000號，含彈匣1個），經鑑定具殺傷力
    ，屬違禁物，應依刑法第38條第1項第1款宣告沒收。此外，
    被告持有之子彈10顆，其中扣案之子彈3顆，業經鑑識單位
    採樣試射完畢，鑑定結果均不具有殺傷力，有刑事警察局所
    出具之99年10月12日刑鑑字第0990126743號鑑定書、99年11
    月10日刑鑑字第0990154213號函各1份（見偵卷第35至38頁
    、第41頁）在卷可憑，而非屬違禁物；又其中扣案之彈殼3
    枚，亦經被告於99年8月9日擊發，均已喪失其效用，而非屬
    違禁物；至被告供陳先前試射完畢之4顆子彈部分，則無其
    他證據證明可佐證具有殺傷力，自均不在被告持有上開改造
    槍枝部分，應併予審理之範圍，亦無從宣告諭知沒收，附此
    敘明。(二)另被告持上開其所有之改造手槍用以恐嚇被害人張
    靜芬、周慶霖，致生危害安全，自應於被告所犯恐嚇危害安
    全罪項下，再依刑法第38條第1項第1款之規定諭知沒收。至
    被告攜至被害人周慶霖、張靜芬住處之6顆子彈，雖屬被告
    所有，供其犯恐嚇危害安全罪所用之物，然被告對空鳴槍後
    ，其中3顆業已擊發，未扣得之彈頭3顆，僅扣得所餘之彈殼
    3枚，另其中3顆子彈並未擊發，扣案後則經鑑識單位採樣試
    射完畢，均已喪失其效用，且上開3顆子彈鑑定結果不具有
    殺傷力，自均非屬違禁物，爰不在被告所犯恐嚇危害安全罪
    項下，併予宣告沒收等。核其認事用法，洵無違誤，量刑亦
    適當。被告上訴質疑刑事警察局鑑定該槍枝有殺傷力之認定
    ，要求另送調查局鑑定，經本院送調查局鑑定結果仍認具殺
    傷力，且經該鑑定人鄭如龍來院解說甚詳。至被告辯稱未以
    槍指著張靜芬云云，亦經敘明於前。是本件被告執上開理由
    提起上訴，指摘原判決不當，非有理由，應予駁回。
據上論結，應依刑事訴訟法第368條，判決如主文。
本案經檢察官黃朝貴到庭執行職務。
中    華    民    國   100    年    12    月    28    日
                      刑事第三庭審判長法  官  高明發
                                      法  官  張季芬
                                      法  官  夏金郎
以上正本證明與原本無異。
違反槍砲彈藥刀械管制條例部分，如不服本判決應於收受送達後
10 日內向本院提出上訴書狀，其未敘述上訴理由者，並得於提
起上訴後10日內向本院補提理由書（均須按他造當事人之人數附
繕本）「切勿逕送上級法院」。
恐嚇危害安全部分，不得上訴。
                                      書記官  汪姿秀
中    華    民    國   100    年    12    月    28    日

附錄論罪科刑法條全文：
中華民國刑法第305條
以加害生命、身體、自由、名譽、財產之事，恐嚇他人致生危害
於安全者，處2年以下有期徒刑、拘役或3百元以下罰金。
槍砲彈藥刀械管制條例第8條
未經許可，製造、販賣或運輸鋼筆槍、瓦斯槍、麻醉槍、獵槍、
空氣槍或第4條第1項第1款所定其他可發射金屬或子彈具有殺傷
力之各式槍砲者，處無期徒刑或5年以上有期徒刑，併科新臺幣1
千萬元以下罰金。
未經許可，轉讓、出租或出借前項所列槍枝者，處5年以上有期
徒刑，併科新臺幣1千萬元以下罰金。
意圖供自己或他人犯罪之用，而犯前二項之罪者，處無期徒刑或
7年以上有期徒刑，併科新臺幣 1 千萬元以下罰金。
未經許可，持有、寄藏或意圖販賣而陳列第 1 項所列槍枝者，
處3年以上10年以下有期徒刑，併科新臺幣7百萬元以下罰金。
第1項至第3項之未遂犯罰之。
犯第1項、第2項或第4項有關空氣槍之罪，其情節輕微者，得減
輕其刑。